臺灣高等法院臺中分院民事判決
                                      109年度金上字第5號
上  訴  人  財團法人證券投資人及期貨交易人保護中心
法定代理人  張心悌  
訴訟代理人  古鎮華律師
            吳偉芳律師
被  上訴人  桑緹亞股份有限公司
兼  上一人
法定代理人  江漢彰  
被  上訴人  詹世雄  
            林峻輝(即林家毅)
            劉鈞浩  
            吳昀達  
            賴世文  
上列當事人間請求損害賠償事件，上訴人對於中華民國109年9月
11日臺灣臺中地方法院105年度金字第18號第一審判決提起上訴
，本院於民國110年8月17日言詞辯論終結，判決如下：
    主  文
上訴駁回。
第二審訴訟費用由上訴人負擔。
    事實及理由
壹、程序部分
一、上訴人之法定代理人於民國110年1月間已由邱欽庭變更為張
    心悌，並據張心悌具狀聲明承受訴訟，有承受訴訟狀及金融
    監督管理委員會函各一份在卷可稽(本院卷一第243、245頁)
    ，合於規定，應予准許。
二、按證券投資人及期貨交易人保護法（下稱投保法）第28條第
    1項前段規定：「保護機構為保護公益，於本法及其捐助章
    程所定目的範圍內，對於造成多數證券投資人或期貨交易人
    受損害之同一原因所引起之證券、期貨事件，得由20人以上
    證券投資人或期貨交易人授與仲裁或訴訟實施權後，以自己
    之名義，提付仲裁或起訴。」本件上訴人為依投保法設立之
    保護機構，其提起訴訟主張被上訴人桑緹亞股份有限公司（
    下稱桑緹亞公司）於103年至104年間與揚華科技股份有限公
    司（下稱揚華公司）、鴻測科技股份有限公司（下稱鴻測公
    司）進行虛假交易，虛增桑緹亞公司營收，違反證券交易法
    之規定（下稱證交法），造成桑緹亞公司股票之買受人楊桂
    維等864人受有損害，楊桂維等864人(下稱投資人)並已授與
    上訴人訴訟實施權，有訴訟實施權授與同意書為證（見起訴
    狀之附件1及原審卷二第15頁以下附件4），依上開規定，上
    訴人自得以自己名義提起本件訴訟。
三、被上訴人桑緹亞公司、江漢彰、詹世雄、林峻輝、吳昀達、
    賴世文等6人經合法通知，均無正當理由未於最後言詞辯論
    期日到場，核無民事訴訟法第386條所列各款情形，爰依上
    訴人之聲請，由其一造辯論而為判決。
貳、實體部分：
一、上訴人主張：
　㈠詹世雄於97年間成立鴻測公司；林峻輝（原名林家毅，下稱
    林峻輝）則應詹世雄之邀，擔任鴻測公司之管理部經理，並
    於101年初以配偶林美惠名義成立氮晶科技有限公司（下稱
    氮晶公司），同年3月間，再以氮晶公司名義與詹世雄一同
    投資入主股票上櫃交易之揚華公司(原名：金美克能公司)，
    由林美惠擔任揚華公司董事長、林峻輝擔任揚華公司營運管
    理處處長，並自104年6月起擔任揚華公司董事長，詹世雄則
    擔任揚華公司顧問，詹世雄、林峻輝均為揚華公司之實際負
    責人。被上訴人劉鈞浩為林峻輝之助理，負責揚華公司與下
    游經銷商間之聯繫業務；吳昀達為霖揚開發股份有限公司（
    下稱霖揚公司）之負責人；賴世文係解散前湯淺國際貿易股
    份有限公司（下稱湯淺公司）之負責人。
　㈡桑緹亞公司係依證交法公開發行股票之公司，為同法第5條所
    定義之發行人，應依同法第36條第1項第3款之規定，於每月
    10日以前，公告並申報上月份營運情形；江漢彰自103年起
    擔任桑緹亞公司之董事長，綜理桑緹亞公司各項事務，為公
    司法第8條第1項之公司負責人及商業會計法第4條所指之商
    業負責人，並為證交法第179條所定之公司行為負責人。
  ㈢江漢彰因桑緹亞公司營運狀況不佳，欲進行增資，乃透過友
    人介紹認識時任揚華公司營運管理處之林峻輝，林峻輝藉機
    提議，由桑緹亞公司擔任揚華公司之中間貿易商，替揚華公
    司出口LED晶片等商品至大陸，客戶、金流及物流均由揚華
    公司安排，桑緹亞公司可從中賺取約3%之價差利潤，幫揚華
    公司避開關係人交易等問題。江漢彰明知上開交易模式，恐
    生循環交易及不實交易等疑慮，然為求對方能順利投資桑緹
    亞公司，並順勢拉抬桑緹亞公司營業額及賺取利潤，遂允諾
    之。江漢彰、林峻輝、詹世雄、劉鈞浩、吳昀達及賴世文即
    以虛假交易之意思，由江漢彰指示公司人員配合劉鈞浩，接
    續自103年8月起至104年4月間，以桑緹亞公司臺中分公司之
    名義，分別向揚華公司、鴻測公司進貨後，再分別銷貨予霖
    揚、湯淺、MEGA SEASON LIMITED（下稱MEGA SEASON公司）
    、Timtech Opto-Electronic CO.,Ltd.（下稱TIMTECH公司
    ）及GREENTECH INC.（下稱GT公司）等公司，而開立不實之
    採購單、出貨單、出口單等業務文件及統一發票等作成會計
    憑證，並將上開期間各月不實交易所生之營業收入，列入桑
    緹亞公司103年8月至104年5月所公告及申報之營業收入等財
    務業務文件中，致桑緹亞公司103年度營業收入虛增新臺幣(
    下同)2億0,688萬5,000元，104年1至5月份營業收入虛增1億
    6,053萬2,000元；分別與更正後之103年度營業收入、104年
    度1月至5月營業收入，差異達－22.13%、－86.64 %，並上傳
    至公開資訊觀測站，刻意隱藏桑緹亞公司實際營收趨勢，影
    響證券市場投資人之正確判斷。嗣桑緹亞公司於104年5月5
    日在公開資訊觀測站公告更正相關營業收入，該公司股價即
    一路下跌，從而賣出或迄今仍繼續持有該公司股票之投資人
    ，因此蒙受股價下跌之價差損害。
  ㈣爰依104年7月1日修正前證交法第20條之1第1項、證交法第20
    條第3項、民法第184條第1項後段、第2項、第185條規定，
    請求被上訴人對投資人負連帶損害賠償之責；又江漢彰為桑
    緹亞公司之董事長兼總經理，依公司法第8條規定為公司之
    負責人，另應依證券交易法第20條之1第1項，對不實資訊負
    無過失之損害賠償責任、及依公司法第23條第2項、民法第2
    8條規定，與桑緹亞公司連帶負責，並請求就前揭法律關係
    擇一為有利於上訴人之判決。
  ㈤聲明：
    ⒈被上訴人應連帶給付原判決附表3所列之投資人4億9,139萬
      3,813元，及自106年7月25日起至清償日止，按年息5%計
      算之利息，並由上訴人受領之。
    ⒉請准依投保法第36條規定，免供擔保宣告假執行；如不能
      依該規定免供擔保宣告假執行，上訴人願供擔保，請准宣
      告假執行。
　㈥原審為上訴人全部敗訴之判決，上訴人聲明不服，提起上訴
    。並上訴聲明：
　　⒈原判決廢棄。
　　⒉被上訴人應連帶給付原判決附表3所列之投資人4億9,139萬
      3,813元，及自106年7月25日起至清償日止，按年息5%計
      算之利息，並由上訴人受領之。
　　⒊請准依投保法第36條規定，免供擔保宣告假執行；如不能
      依該規定免供擔保宣告假執行，上訴人願供擔保，請准宣
      告假執行。
二、被上訴人方面：
  ㈠桑緹亞公司、江漢彰部分：
    ⒈國際會計準則（即IAS）於103年4月間有所更易，同年9月
      間之交易因會計年度尚未結算，桑緹亞公司仍採既往之評
      價方式，惟公司委任之簽證會計師則依最新之會計評價方
      式，使桑緹亞公司營業額之「自結數額」與會計師「核查
      數額」有所差異，並非財報不實，亦未虛增營收。
    ⒉投資人在不實資訊流入市場期間買進、賣出或繼續持有股
      票者，固不論該等投資人有無閱讀不實財務報告，均一律
      推定其係因信賴不實財報始為投資，然投資人仍須證明其
      因誤信該等不實財報而受有損害，亦即就「交易之因果關
      係」雖不用舉證，但「損失之因果關係」仍應由上訴人加
      以證明。本件上訴人所指不實資訊流入期間係自103年9月
      起至104年4月底止，但桑緹亞公司之股價在此之前反而較
      不實資訊流入市場後為高，故桑緹亞公司之股價是否因不
      實資訊流入而使投資人進場投資，非無疑問。且桑緹亞公
      司於104年5月5日更正營業收入至10月28日止股價大漲更
      明顯超過上訴人所指不實資訊流入市場期間之最高股價，
      惟投資人仍未賣出股票，顯難認為投資人所受損失係被上
      訴人虛增營收所致。
    ⒊證交法業已於104年7月1日修正，現行之證交法第20條之1
      已刪除董事長及總經理就財報不實之絕對賠償責任，改採
      過失責任，就修法前之責任亦應基於同一法理而為類推適
      用。故縱認江漢彰確有虛增營收之情事，仍不宜課予絕對
      賠償責任。
    ⒋縱桑緹亞公司股價確受不實資訊影響而於公告更正營業收
      入後下跌，然不實資訊流通後數月，股價即回復到市場行
      情；且自104年5月5日公告更正營業收入，迄桑緹亞公司
      終止興櫃之105年2月16日止，將近9個月之間可讓投資人
      出脫持股，投資人卻未即時出脫股票，渠等對損害之發生
      亦與有過失。
    ⒌縱認投資人受有損失，亦應以淨損差額法，即以投資人買
      進股票之市價與當時「真實價格」之差額計算之，方符合
      填補損害、回復應有狀態之精神。上訴人以毛損益法計算
      損害，自有不當。
    ⒍上訴人起訴時桑緹亞公司雖已無公開發行，然尚在營運，
      自應以股票面額每股10元之價格，或依公司實際淨值來估
      算公司之股價。不能僅以桑緹亞公司已終止興櫃交易，即
      以0元計算其股票之市值。
　　⒎聲明：上訴駁回。　
  ㈡詹世雄部分(於原審之抗辯)：
　　詹世雄並非揚華公司之實際負責人，僅係揚華公司顧問，並
    於102年11月已解除顧問乙職。本件以桑緹亞公司為中心而
    與其上、下游公司間之交易行為，均係林峻輝控制外圍公司
    ，進行虛偽不實之交易所為，詹世雄從未參與相關交易進行
    ，且不認識桑緹亞公司之負責人江漢彰，更不知該公司帳列
    營收資訊不實之問題。
  ㈢林峻輝部分(於原審之抗辯)：
    ⒈揚華公司確實有出貨給桑緹亞公司，並由桑緹亞公司將貨
      物銷售給MEGA SEASON、TIMTECH、GT等公司，該等公司均
      為境外公司，倘若沒有貨物，即不能辦理出口報關，此部
      分均有出口報單可證明貨物確有出口，故桑緹亞公司之交
      易均為真實交易。
    ⒉林峻輝原任職於鴻測公司，嗣應詹世雄之託轉至金美克能
      公司（後改名為揚華公司）任職，並未參與桑緹亞公司之
      營運決策或擔任財務會計人員，並無確保桑緹亞公司財務
      文件正確性之義務。
    ⒊上訴人雖得依「詐欺市場理論」推定投資人信賴不實財報
      而有交易因果關係，但上訴人仍應就投資人所受損害乃因
      不實資訊所致，即就損害因果關係負舉證之責。且不實財
      報公告「前」買入股票，於不實財報影響期間繼續持有股
      票之人，不能依「詐欺市場理論」推定交易因果關係。上
      訴人仍應就該類持有之投資人，係因誤信不實財報而繼續
      持有股票之因果關係負舉證責任。
    ⒋毛損益法之缺點在於無法將市場因素造成之損失與詐欺行
      為所造成之損失明確區分，本件應採淨損差額法計算損害
      較為合理。
  ㈣劉鈞浩部分：
　　⒈劉鈞浩僅是林峻輝之司機兼助理，未曾於揚華公司之財務
      報告或財務業務文件上簽名或蓋章，而其工作內容乃負責
      揚華公司有關LED產品下游經銷商間之聯繫業務，並負責
      幫林峻輝傳達揚華公司與其他公司之銷貨規格、數量、單
      價及付款條件，劉鈞浩均係受林峻輝之指揮監督，並無自
      主決定權，對於揚華公司與他公司間之交易是否虛偽不實
      ，亦無從知悉，自難僅以劉鈞浩曾接洽揚華公司之交易廠
      商，即認定知悉此情。
　　⒉聲明：上訴駁回。
  ㈤賴世文部分(於原審之抗辯)：
　　湯淺公司自成立以來，均係以汽車零件貿易為主業，並未涉
    入電子產品之商務。賴世文係於98年間，經訴外人陳建霖告
    知其熟悉股票操作、土地開發及電子商務等市場，擬相互合
    作，並由其全權負責以湯淺公司名義拓展業務，不料事後竟
    爆發本案。賴世文與揚華公司、鴻測公司及本案相關人等俱
    不認識，亦無往來，更無生意業務之接觸，完全係陳建霖一
    手所為，賴世文毫不知情。
  ㈥被上訴人吳昀達於原審及本院言詞辯論均未到庭，亦未提出
    書狀作何聲明或陳述。
三、本件爭執及不爭執事項：
  ㈠不爭執事項：
    ⒈詹世雄於97年3月4日成立鴻測公司，為實際負責人；林峻
      輝擔任鴻測公司之財務部、業務部經理至103年10月止。
    ⒉詹世雄、林峻輝於101年間入主揚華公司(更名前為金美克
      能公司)後，先以林峻輝之配偶林美惠擔任董事長，林峻
      輝則擔任營運管理處處長、詹世雄擔任顧問(詹世雄是否
      為揚華公司之實際負責人，兩造有爭執)。嗣於104年6月
      改由林峻輝擔任董事長。被上訴人劉鈞浩則為林峻輝之助
      理，負責揚華公司與下游經銷商間聯繫之業務。
    ⒊吳昀達為霖揚公司之負責人；賴世文為湯淺公司之負責人
      。
    ⒋江漢彰自103年起擔任桑緹亞公司之負責人。
    ⒌依桑緹亞公司103年8月至104年5月所公告及申報之營業收
      入顯示，該公司自103年8月起至104年4月間，以該公司台
      中分公司名義，分別向揚華公司、鴻測公司進貨後，再分
      別銷貨予霖揚、湯淺、MEGA SEASON、TIMIECH、GT等公司
      。
    ⒍桑緹亞公司於104年5月5日在公開資訊觀測站承認上開交易
      應認列為佣金收入，其所公告之103年度合併營業額卻認
      列為營業收入，與會計師查核之數額出現差異。內容略為
      ：桑緹亞公司原公告合併營業額為11億4,175萬0,000元，
      與會計師查核數9億3,486萬5,000元差異-22.13％，主要營
      收差異係桑緹亞公司銷售太陽能的LED產品以買賣方式交
      易，認列營收獲利，會計師查核相關憑證後改以代理銷售
      佣金收入認列所致。
    ⒎桑緹亞公司另於104年7月3日在公開資訊觀測站更正104年1
      月至5月自結合併營業額及累計合併營業額。其公告訊息
      內容內容略為：因104年1至4月LED交易，由收入總額調整
      為淨額認列，擬更正1至5月自結合併營業額及累計合併營
      業額。104年1月至5月營收淨額分別自9,416萬9,000元、7
      ,357萬8,000元、8,069萬8,000元、5,025萬9,000元、4,7
      10萬9,000元，分別更正為4,543萬8,000元、2,501萬6,00
      0元、3,080萬4,000元、4,449萬1,000元、3,953萬2,000
      元，其中各月差異金額分別為4,873萬1,000元、4,856萬2
      ,000元、4,989萬4,000元、576萬8,000元、757萬7,000元
      ，累計差異金額共為1億6,053萬2,000元。
    ⒏桑緹亞公司於105年2月16日經主管機關終止興櫃交易；105
      年4月21日停止公開發行。
    ⒐授權上訴人實施本件訴訟之投資人，其等購入桑緹亞公司
      股票之時間、張數、價格，出售時間、張數、價格，及迄
      今仍持有之股數，詳如起訴狀附件二光碟內容(原審卷一
      第85頁)及原審卷二第98～243頁所示。
    ⒑桑緹亞公司興櫃市場成交價量圖如原審卷一第76頁；個股
      歷史行情，如原審卷一第266～299頁。
  ㈡本件爭點：
    ⒈詹世雄是否為揚華公司之實際負責人？
    ⒉不爭執事項第5點，是否為不實交易？
    ⒊江漢彰、詹世雄、林峻輝、劉鈞浩、吳昀達、賴世文有無
      參與或配合上開不實交易？
    ⒋授權上訴人實施訴訟之投資人是否受有損害？與上開不實
      交易有無因果關係？
    ⒌投資人之損害應如何計算？
    ⒍上訴人依修正前證券交易法第20條第3 項、證券交易法第2
      0條之1 第1 項、民法第184 條第1 項後段、第2 項、第1
      85條、第28條、公司法第23條第2 項，請求被上訴人連帶
      賠償，有無理由？
四、得心證之理由：
  ㈠按刑事訴訟判決所認定之事實，固非當然有拘束民事訴訟判
    決之效力，但民事法院調查刑事訴訟原有之證據，而斟酌其
    結果以判斷事實之真偽，並於判決內記明其得心證之理由，
    即非法所不許（最高法院69年台上字第2674號民事裁判意旨
    參照）。
  ㈡林峻輝有掌控揚華公司各大小事務之實權：
    ⒈詹世雄於97年3月4日成立鴻測公司後，即委由林峻輝擔任
      鴻測公司財務部及業務部經理(不爭執事項第⒈點)。該公
      司原係經營LED產品之電子產業，有鴻測公司基本資料查
      詢可稽(見刑案偵33卷第59頁反面～60頁)
    ⒉詹世雄成立鴻測公司後，亟欲進入公開發行市場，募集更
      多資金挹注，以提升營運規模，遂與林峻輝一同商討評估
      可行性，並將目標鎖定已上市公開發行之金美克能公司，
      先於101年1月16日以林峻輝之配偶林美惠之名義成立氮晶
      公司，再以氮晶公司名義入股金美克能公司。嗣金美克能
      公司於101年3月全面改選董監事，詹世雄、林峻輝取得經
      營權後，金美克能公司即更名為揚華公司，並轉型經營LE
      D電子產業。此有證人林美惠於刑案偵訊及新北地院審理
      時之證述（見刑案偵8卷第48頁～50頁、偵18卷第67～69頁
      、新北地院卷28第149～150 頁、第158～159 頁、第165～16
      9頁）及揚華公司之變更登記表、氮晶公司之公司及分公
      司基本資料1份（見刑案偵5卷第69頁～71頁、偵25卷第8～1
      0頁反面、偵20卷第32～33頁）在卷可憑。
    ⒊詹世雄、林峻輝入主揚華公司後，雖以林峻輝之配偶林美
      惠擔任揚華公司之董事長，惟林峻輝實質掌管揚華公司各
      項事務包括財務部門，林美惠僅係形式上之負責人，亦據
      證人林美惠於刑事案件偵審時證述屬實（見刑案偵8卷第4
      5～46頁、新北地院卷28第152～154頁）。綜上，林峻輝有
      掌控揚華公司各大小事務之實權，應可認定。
  ㈢詹世雄雖否認其亦為揚華公司之實際負責人，辯稱：僅擔任
    揚華公司之顧問，且於102年11、12月間即已離職等語。惟
    查：
    ⒈從前述揚華公司成立之始末可知，詹世雄係為突破鴻測公
      司之營運規模，始與林峻輝一同入主公開發行之金美克能
      公司(即後來的揚華公司)，堪認揚華公司係其與林峻輝一
      同投資，並將揚華公司從原來之傳統產業轉型為電子產業
      ，顯見其有心以揚華公司發展其所熟悉之LED產品市場，
      以求提昇營運規模，豈可能僅係單純入股而不問公司之經
      營決策。
    ⒉證人林美惠證稱：不管哪間公司，詹世雄是林峻輝的老闆
      。當初是詹世雄請林峻輝來跟我說，因為詹世雄官司纏身
      ，要我擔任揚華公司的負責人，我因為林峻輝是詹世雄的
      員工，才會答應等語（見刑案新北地院卷28第164～165頁
      ），顯然林美惠係因林峻輝向其轉述詹世雄之要求，因顧
      慮林峻輝為詹世雄下屬之處境，因而同意擔任揚華公司之
      董事長。
　　⒊劉鈞浩於刑案偵訊中以證人身分證稱：我進來公司時聽說
      詹世雄有擔任揚華公司的顧問，但沒有掛職位，後來漸漸
      就比較少在公司看到他，聽說他較早前算是揚華的大股東
      ，偶爾會出現在公司討論事情、開會等語（見偵34卷第41
      頁反面）；於新北地院審理中證稱：揚華公司的實際負責
      人應該是詹世雄，我的認知詹世雄是董事長，林峻輝是執
      行長。在尾牙、餐會都有看過詹世雄。揚華公司內有一間
      詹世雄的辦公室，只是他比較少進公司，我只知道他是公
      司裡面最大的等語（見新北地院卷14第563～564 頁）。
　　⒋林峻輝於刑案偵訊中以證人身分證稱：詹世雄係與我一同
      管理揚華公司業務，在揚華公司，我和詹世雄是合夥人，
      所以就揚華公司業務我們會一起商量。我承認我負責執行
      揚華公司事務，但沒詹世雄同意，沒人敢執行。只要是鴻
      測、揚華公司的生意，我都會事先跟詹世雄報告，沒有他
      核准就不可能做等語（見偵14卷第35頁反面、第37頁、偵
      19卷第233頁、偵46卷第73、77頁）。
　　⒌詹世雄與揚華公司財務部經理廖振淵間之LINE對話中（見
      偵18卷第93頁），詹世雄所稱之「會進揚華：21,545,745
      」、「應該沖一筆要付佳的貨款，數字應相同」等語，恰
      與佳營公司於103年6月間所開立與揚華公司之發票號碼為
      AS00000000之銷售額2,051萬9,757元、稅額102萬5,988 
      元，兩者加總金額為2,154萬5,745元之數字（21,545,745
      ）相符，有國稅局專案申請調檔查核清單1 紙可參（見新
      北地院卷8第144頁）。且詹世雄於對話中亦明確指出付款
      對象為揚華公司向「佳」付款，亦洽與揚華公司負有給付
      佳營公司貨款之情事吻合，可徵詹世雄於該對話中，即係
      告知廖振淵有筆2,154萬5,745元之金額已入揚華公司帳戶
      ，要其以此筆金額沖揚華公司對佳營公司同筆數字之貨款
      ，而廖振淵於對話中復稱「是」、「馬上處理」等語，可
      見廖振淵確有按照詹世雄指示辦理之意。則詹世雄對揚華
      公司之財務主管確實有指揮之權，亦堪認定。
　　⒍綜上，詹世雄雖於形式上離開揚華公司之顧問職務，惟實
      際上仍持續關心、掌控揚華公司之事務，且直接指示揚華
      公司財務主管處理公司業務，並可與另一主要負責人林峻
      輝協商而實際參與公司營運，則詹世雄亦為揚華公司之實
      際負責人，至為灼然。
  ㈣揚華公司、鴻測公司銷貨予桑緹亞公司、桑緹亞公司再分別
    銷貨予霖揚、湯淺、MEGA SEASON 、TIMTECH 及GT等公司之
    交易係不實交易：
    ⒈江漢彰於刑事調查及偵訊時已自承：103年3月間當選董事
      長後，為了要彌補虧損，打算先辦理公司減資再增資，為
      尋找增資對象，經朋友介紹揚華公司執行長林峻輝，我後
      來也多次到揚華公司與林峻輝洽談增資事宜，洽談過程中
      林峻輝知道桑緹亞公司還有從事太陽能相關業務後，便表
      示揚華公司有產品要銷往大陸，但大陸客戶因為有退佣跟
      免用發票的問題，所以他在香港開設了幾間公司，專門收
      取大陸客戶的退佣款項，但因揚華公司及香港的公司都是
      林峻輝實際掌控的，怕關係人問題，所以揚華公司不方便
      直接出貨到香港，因此他問我是否願意成為中間的貿易商
      ，並會給桑緹亞公司3%的利潤以符合相關法令規範。...
      交易條件是桑緹亞公司向揚華、鴻測公司進貨時，以現金
      匯款方式支付，林峻輝所安排的下游客戶向桑緹亞公司進
      貨時則是以月結120天的條件支付貨款，但這僅是合約上
      之形式內容，我有要求桑緹亞公司不能負擔應收帳款的風
      險，必須由下游客戶將款項匯入桑緹亞公司帳戶後，桑緹
      亞公司才會付款予揚華及鴻測公司，因此桑緹亞公司帳上
      不會有該等交易的應收及應付帳款。後續執行細節我授權
      給訴外人即業務助理盧淑貞去進行，通常都是由劉鈞浩先
      以電子郵件通知盧淑貞，如何向下游客戶提供報價，包括
      品名、數量及價格等，及如何向揚華、鴻測公司下訂單，
      桑緹亞公司完全配合揚華公司的指示，貨物則由揚華、鴻
      測公司直接出貨到下游客戶，不經過桑緹亞公司，也無進
      行驗貨程序，金流則是劉鈞浩安排下游客戶將款項先匯到
      桑緹亞公司帳戶後，再通知盧淑貞去匯款給揚華公司及鴻
      測公司。林峻輝安排的下游客戶有TIMTECH、GT、MEGA SE
      ASON、霖揚、湯淺公司。桑緹亞公司受劉鈞浩指示報價給
      這5家公司時，劉鈞浩會告知對方的電子郵件信箱，或直
      接由其聯繫等語（見臺灣新北地方檢察署104年度偵字第3
      4465號卷㈠第140～143頁、104年度他字第5090號卷㈢第261～
      265頁、104年度偵字第33927號卷㈠第34～35頁）。
　　⒉詹世雄於刑案調查時除坦承GT公司為其掌控的公司之外（
      見臺灣新北地方檢察署104年度偵字第21391號卷㈢第63頁
      反面、第88頁反面、卷㈣第9 頁反面、104年度偵字第3392
      7號卷㈠第19頁），於新北地院訊問中亦稱：桑緹亞公司有
      虛偽賣給GT公司部分我清楚，揚華跟鴻測公司賣給桑緹亞
      這部分是林峻輝安排的，我是於104 年農曆年後才知情的
      ，但我知情後也沒阻止他等語（見新北地院105年度金重
      訴字第1號卷㈠第372頁）。
　　⒊林峻輝於刑事案件偵查時陳稱：揚華公司一直想找規模比
      較大的代理商，桑緹亞公司是透過朋友介紹，我去拜訪對
      方，談合作細節，我覺得桑緹亞公司是當代理商的適合對
      象。桑緹亞公司在交易過程中，沒有墊款，是先收到境外
      公司錢後，才把錢付給揚華公司或鴻測公司，所以桑緹亞
      公司賺的價差應該是2%到3%。揚華公司賣給桑緹亞公司，
      桑緹亞出口給境外之TIMTECH公司、MEGA SEASON公司及GT
      公司，湯淺跟霖揚公司我忘記了，我記得桑緹亞公司都是
      透過這3家境外公司出口比較多，最後貨都到深圳強森公
      司去。因為這幾家境外公司詹世雄色彩太重，會被認為是
      關係人交易，且都是紙上公司，所以詹世雄才會想找規模
      大的公司作代理商等語（見臺灣新北地方檢察署104年度
      偵字第12818號卷㈧第163反面～164頁反面）。嗣於104年12
      月7日偵訊時陳稱：揚華公司的國內客戶中，云捷科技股
      份有限公司（下稱云捷公司）、湯淺公司是沒有出貨給他
      們的，桑緹亞公司最後是出口，有貨物出去，但揚華公司
      是出給他下腳料，桑緹亞公司有沒有驗貨不清楚，鴻測公
      司也有生產，所以鴻測公司出給桑緹亞有些是真的，有些
      是假的，如果真的數量不夠，會參一些下腳料讓他湊足（
      見臺灣新北地方檢察署104年度偵字第26800號卷第309反
      面～310頁）。另於新北地院審理時亦自稱；我承認有參與
      桑緹亞公司此部分虛偽交易之事實等語（見新北地院刑事
      庭105年度金重訴字第1號卷㈠第366頁）。
　　⒋另觀湯淺公司自揚華公司進貨後之銷貨對象(見刑案偵66卷
      第196～201頁，湯淺公司102年至104年之營業稅年度資料
      查詢進、銷項去路明細)：
　　　⑴102年間僅有向揚華公司進貨1,611萬5,000 元，於同年
        則銷予綠能系統科技股份有限公司（下稱綠能公司）1,
        216萬2,000元、強森公司408萬9,000元，合計1,625萬1
        ,000元。
　　　⑵103年間分別向揚華公司進貨1億4,176萬6,249 元、鴻測
        公司進貨6,320萬8,542元、瓷微科技股份有限公司（下
        稱瓷微公司）進貨5,514萬9,002元、晶鴻公司進貨4,48
        0萬4,928 元、桑緹亞公司台中分公司進貨2,904 萬6,0
        00 元、賽德醫藥科技股份有限公司（下稱賽德公司）
        進貨1,990萬2,000 元、云捷公司進貨1,552 萬2,694 
        元、海立爾股份有限公司（下稱海立爾公司）進貨510
        萬元、翔駿國際有限公司（下稱翔駿公司）交易36萬4,
        515元，合計交易3億7,486萬3,930元；於同年銷貨予強
        森公司1億1,398萬4,213元、霖揚公司8,196萬7,85 4元
        、晶鎂公司7,548萬7,018元、安揚公司310萬9,312 元
        ，合計銷貨2億7,454 萬8,397 元。
　　　⑶104年度向揚華公司進貨4,982萬081 元、駿熠電子科技
        股份有限公司駿熠（下稱駿熠公司）進貨800萬600 元
        、鴻測公司進貨586萬9,876 元，合計進貨6,369萬557
        元；於同年度銷貨予霖揚公司3,126萬5,880元、強森公
        司2,997萬7,058元，合計銷貨6,124 萬2,938元。
　　　⑷由上開湯淺公司進銷情形，明顯可見湯淺公司於102年間
        向揚華公司進貨部分，係全數銷予揚華公司之關係人綠
        能公司、強森公司，核屬單純增加揚華公司營業額而非
        必要之交易，自非真實。另湯淺公司於103、104年間向
        揚華公司或其關係人公司或合作之公司，即鴻測公司、
        晶鴻公司、桑緹亞公司台中分公司、云捷公司、駿熠公
        司等，共進貨3億5,803萬8,970 元，其後亦銷貨予揚華
        公司之關係人公司，強森公司、霖揚公司、晶鎂公司、
        安揚材料科技股份股份有限公司等，合計銷貨3億3,579
        萬1,335元，進銷金額亦十分接近，顯見此部分亦均屬
        循環交易，而非實際之交易甚明。
  　⒌綜上可知，身為桑緹亞公司董事長之江漢彰因桑緹亞公司
      有增資計畫，在他人引介之下認識林峻輝，林峻輝則藉機
      以揚華公司LED晶片等產品在銷予大陸客戶中，會有退佣
      及免開發票的問題，其有幾間香港公司固然可以處理，但
      恐生關係人交易問題等為由，向江漢彰提議由桑緹亞公司
      擔任中間貿易商，貨物由揚華公司直送指定下游客戶，待
      指定下游客戶付款後桑緹亞公司再付款予揚華公司，而桑
      緹亞公司可從中賺取價差約2%至3%的利潤，江漢彰因認此
      交易其僅需配合，毋庸負擔自己規劃交易之成本即可賺取
      利潤，遂同意配合，而揚華公司亦因此增加規模較大之公
      開發行公司作為其銷貨對象，有助於增加揚華公司之營業
      額，並藉此分散銷售對象，增加揚華公司授信評分而便於
      融資。其等以上開方式與關係人等進行虛假交易之行為，
      自可認定。
　㈤桑緹亞公司公告之財務業務文件確為不實，且具重大性：
　　⒈桑緹亞公司於104年5月5日在公開資訊觀測站發布之公告訊
      息，內容略為：桑緹亞公司原公告合併營業額為1,141,75
      0,000元，與會計師查核數934,865,000元差異-22.13%，
      主要營收差異係桑緹亞公司銷售太陽能的LED產品以買賣
      方式交易，認列營收獲利，會計師查核相關憑證後改以代
      理銷售佣金收入認列所致等語，可見其中之差額206,885,
      000元顯然來自桑緹亞公司於103年8月至12月間自揚華、
      鴻測公司進貨後銷貨予湯淺、霖揚、MEGA SEASON 、TIMT
      ECH 及GT等公司交易後所申報之營業收入。另依據桑緹亞
      公司於104年7月3 日在公開資訊觀測站發布之公告訊息，
      內容略為：因104年1至4月LED交易，由收入總額調整為淨
      額認列，擬更正1至5月自結合併營業額及累計合併營業額
      。104年1月至5月營收淨額分別自94,169,000元、73,578,
      000元、80,698,000元、50,259,000元、47,109,000元，
      分別更正為45,438,000元、25,016,000元、30,804,000元
      、44,491,000元、39,532,000元，其中各月差異金額分別
      為48,731,000元、48,562,000元、49,894,000元、5,768,
      000元、7,577,000元，累計差異金額共為160,532,000 元
      。可見桑緹亞公司係將其104年1至4 月有關LED 交易之營
      業收入，分散於104年1至5 月間申報，其後經會計師發覺
      有異方更正營業收入之認列方式甚明，是上述中間之差額
      即係其因此不實交易所申報之營業收入金額。
　　⒉桑緹亞公司就103年8 至12月因此部分不實交易所申報之營
      業收入2億0,688萬5,000元而言，此部分雖僅占公司全年
      營業額之5個月期間，然依前開104年5月5日公告所示，此
      部分與會計師查核數差異已達-22.13％，相當於占全年實
      際營業收入之22.13％，顯然占極高之比例；另就桑緹亞公
      司於104年1月至5月所申報其104年1月至4月因不實交易之
      營業收入1億6,053萬2,000元，與桑緹亞公司104年1 月至
      5月實際營業收入1億8,528萬1,000元，差異更達-86.64％
      （計算式：160532÷185281×100 ％＝86.64 ％，小數點2位以
      下四捨五入，下同），可見桑緹亞公司於103年8 月至104
      年4月期間，因此部分LED交易所申報之營業收入，幾乎為
      其當時之主要營業收入，所占比例甚高，因此桑緹亞公司
      嗣後亦將此部分之營業收入更正，當作重大訊息公告，投
      資人在觀看桑緹亞公司該期間之各月營運情形時，顯均誤
      以為桑緹亞公司營業收入有所提升，自屬影響重大。
　　⒊另江漢彰於刑事案件調查時自承其任桑緹亞公司董事長後
      ，除經營原化妝品業務外，另持續處理原先合併前旭能公
      司之太陽能光電業務收尾工作。可見桑緹亞公司之本業應
      係化妝品業務，合併前旭能公司之太陽能光電業務係經公
      司高層決策欲終止營運之項目，惟桑緹亞公司卻自103 年
      8月起至104年4月間與揚華公司合作經營LED貿易業務，違
      反該公司內部之決策方針及實際營運概況，可見江漢彰亦
      有意藉此掩飾桑緹亞公司實際營收趨勢，並達吸引他人投
      資桑緹亞公司之目的甚明。
　　⒋綜合前開所述桑緹亞公司每月所申報及公告之營業收入占
      實際營業收入之比例及掩飾真實營收趨勢之目的，堪認桑
      緹亞公司此段期間所申告及公告之不實財務業務文件，確
      實具重大性。
  ㈥桑緹亞公司、江漢彰、詹世雄、林峻輝、吳昀達、賴世文有
    參與或配合上開不實交易：
　　⒈桑緹亞公司、江漢彰、林峻輝客觀上有配合及參與揚華公
      司銷貨予桑緹亞公司，桑緹亞公司再銷貨予霖揚、湯淺、
      MEGAS EASON、TIMTECH 及GT等公司之不實交易行為，已
      如前述。
　　⒉江漢彰固另辯稱其係基於對揚華公司為上市公司之信任，
      故相信揚華公司不會安排假交易，一時不查而參與其中等
      語。惟查：
　　　⑴桑緹亞公司在此交易鏈中，依江漢彰前揭所述，係由桑
        緹亞公司擔任揚華公司之中間貿易商，為揚華公司避開
        關係人交易及與大陸公司來往可能產生之退佣等問題，
        可知，江漢彰對於揚華公司可能欲出貨予揚華公司或林
        峻輝可得控制之下游公司有所認知，雖與關係人間之交
        易仍可能為真實交易，但變成循環交易之風險性亦顯然
        提升，衡情，本應額外留心，然江漢彰卻未為任何過濾
        ，對於揚華公司突然新增鴻測公司作為桑緹亞公司之上
        游廠商，及湯淺公司、霖揚公司等國內公司作為桑緹亞
        公司之下游客戶，全未質疑關心，完全配合指示作業，
        且雖係安排由上游之揚華公司、鴻測公司直接出貨予指
        定之下游客戶，卻從未要求自己參與驗收或請下游客戶
        公司提出相關之驗收資料，足徵江漢彰毫不在意物流之
        真實性，顯無以桑緹亞公司為買賣之真意。
　　　⑵佐以桑緹亞公司當時營運狀況欠佳、亟需資金之情況，
        堪認江漢彰係為了從此交易模式中提升桑緹亞公司之營
        業額及獲取利潤，而甘冒不法配合林峻輝所提議之生意
        模式等情甚明。　　　
　　⒊詹世雄雖否認有參與虛偽之交易鏈等語。惟查：
　　　⑴桑緹亞公司銷貨對象，其中GT公司即為詹世雄所掌控之
        公司，而TIMTECH公司雖非詹世雄之公司，惟據證人顏
        維德、顏貫軒及馬滋憶證述可知，詹世雄曾向顏維德、
        顏貫軒商借TIMTECH公司使用，並由顏維德指示馬滋憶
        為TIMTECH公司之窗口協助揚華公司與桑緹亞公司進行
        交易作業，已可見詹世雄從中穿針引線之痕跡(參馬滋
        憶臺灣新北地方檢察署104年度偵字第26800號卷第147 
        反面～148頁、第156反面～157頁反面之證述；顏維德同
        上偵查卷第75、144頁反面證述；顏貫軒同上偵查卷第2
        42反面～243頁證述）。
　　　⑵另亞微科研實業股份有限公司員工陳怡岑於103年9月30
        日曾轉寄主旨為「Fwd：9月份經銷採購規劃」之電子郵
        件予詹世雄，內容為「Dear詹博，附件是今日Greentec
        h下單給桑緹亞的文件，請知悉」，並以桑緹亞公司之
        客戶基本資料及有詹世雄英文名字簽名之GT公司採購單
        為附加檔案，有該電子郵件暨其附加檔案列印資料1份
        附卷可參（見刑案扣案物編號M-22檔案列印資料第117～
        122頁）。足以印證林峻輝前揭所述其有將桑緹亞公司
        告知詹世雄，詹世雄也想找個規模大的公司做代理商，
        他跟我說可以規劃以桑緹亞公司為中間廠商的交易，GT
        公司要付款給桑緹亞公司他不可能說他不知情等語，確
        屬實在。是以詹世雄否認有參與桑緹亞公司虛偽交易之
        安排，不足為採。
　　⒋吳昀達就霖揚公司於103年8月向桑緹亞公司不實進貨，其
      有與詹世雄、林峻輝共同開立不實之業務文件及填製不實
      會計憑證等情，業於刑事案件審理中供認不諱（見新北地
      院言辯卷第212頁），且有證人林曉茹於偵訊中證稱其有
      做過霖揚公司的採購（見刑案偵21卷第149頁反面、第152
       頁），及證人游惠屏之證述（見刑案偵47卷第10頁～同頁
      反面、偵56卷第28～29頁）可憑，並有霖揚公司之公司及
      分公司基本資料列印、101年3月15日訂購單影本1紙（見
      刑案偵33卷第151頁）、另案刑事判決附表3-2 「銷貨客
      戶5.霖揚公司」、附表3-3 「銷貨客戶16.桑緹亞公司」
      編號2所示證據，以及霖揚公司102年銷項去路明細、103 
      年進項來源明細等資料可參（見刑案偵66卷第204、208 
      頁），堪可採信。
　　⒌賴世文固辯稱未參與上開虛偽交易，惟查：
　　  ⑴賴世文於另案偵查中曾自承：102年10月至103年9月間我
        曾多次詢問陳建霖電子業生意的情況，他都跟我說有在
        接洽case、快成功了，但他在103年9月間向我表示，他
        信用有點瑕疵，所以他以湯淺公司名義接洽兩個LED 買
        賣成功的案子。103年底時會計師有通知我公司庫存太
        多需要銷貨，我就質問陳建霖，後來才發現9月至12月
        間這3、4 個月一直有進出口生意，卻都沒有錢進帳等
        語（見刑案偵47卷第54頁、第57頁反面），可見賴世文
        顯然知悉借用湯淺公司名義予信用有瑕疵之陳建霖做買
        賣，過程中有累積過多庫存卻未真實獲利等異狀，當可
        知悉此相關交易買賣甚為可疑，然其仍配合為之。
　　　⑵證人即為湯淺公司辦理記帳之記帳士陳美麗於刑案審理
        中亦證稱，其有提醒過賴世文，湯淺公司原為汽車零組
        件業，營業額不高，卻於102年有營業額暴增等可疑情
        事，但賴世文僅回應和陳建霖合作可賺錢等語（見新北
        地院卷26第448～449頁、第452 頁），亦見賴世文經他
        人提醒有異常之後仍未停止前述交易模式，顯係刻意配
        合此反於常態之交易甚明。
　　⒍據上，桑緹亞公司、江漢彰、林峻輝、詹世雄、吳昀達、
      賴世文均明知揚華公司、鴻測公司銷貨予桑緹亞公司，桑
      緹亞公司再分別銷貨予霖揚、湯淺、MEGA SEASON 、TIMT
      ECH 及GT等公司之交易為不實交易，桑緹亞公司、林峻輝
      、詹世雄、吳昀達、賴世文仍參與製作不實之採購單、出
      貨單、出口單等業務文件及開立不實之會計憑證；江漢彰
      則利用桑緹亞公司不知情之員工登載關於桑緹亞公司虛偽
      進、銷交易上之業務不實文書及開立不實發票，填製不實
      會計憑證或記入帳冊，並將之列入桑緹亞公司103年8 月
      至104年5月所公告及申報之營業收入等財務業務文件中，
      而虛增桑緹亞公司之營業收入，應堪認定
　㈦劉鈞浩僅係受林峻輝指示處理公司業務，無從認定因知情而
    仍參與或配合上開不實交易之行為：
　　⒈林峻輝於刑案審理中證稱：我交辦業務相關事項時，不會
      告訴劉鈞浩來龍去脈，我和客戶談訂單時，他也不會參與
      ，也不會告知他是真實交易或虛偽交易，我在決定和某間
      公司做生意時，也不會與他討論，沒有告訴他為何要跟這
      間公司做生意、利潤多少等細節...他主要是做客戶端的
      窗口聯繫等語（見新北地院卷25第149～153 頁）。可知，
      劉鈞浩並未負責出貨事宜，自無從由揚華公司之出貨與否
      或出貨內容而得悉揚華公司有不實銷貨之情形。
　　⒉承上，劉鈞浩雖有受林峻輝之指示擔任揚華公司之窗口，
      衡情只是林峻輝之工具及手足之延伸，自難僅以其受主管
      交辦聯繫事宜，及擔任林峻輝之助理兼司機，即遽認其必
      然知悉揚華公司交易之真偽，而有參與上開不實交易之行
      為。
  ㈧上訴人依證交法第20條之1第1項規定，請求詹世雄、林峻輝
    、吳昀達、賴世文、劉鈞浩等人對投資人之損害負賠償責任
    ，為無理由：
　  ⒈劉均浩僅係受林峻輝指示處理公司業務，無從認定有參與
      或配合上開不實交易之行為，已如前述。
　  ⒉詹世雄、林峻輝、吳昀達、賴世文等人雖有製作不實業務
      文件及填載不實會計憑證交付江漢彰，但江漢彰取得該等
      不實業務文件及會計憑證後，是否將之列為營業收入，並
      據以申報及公告財務業務文件，或僅列為佣金收入，使閱
      覽該財務業務文件之投資人不至於誤解桑緹亞公司營運狀
      況有所好轉，詹世雄、林峻輝、吳昀達、賴世文等人尚無
      從得知，更未有所參與，自難認為渠等單純提供不實業務
      文件及填載不實會計憑證予桑緹亞公司之行為已有違反證
      交法第20條第2項，而應依同法第20條之1第1項規定負損
      害賠償責任。
　  ⒊應依證交法第20條之1第1項負賠償責任者，限於發行人及
      其負責人，或發行人之職員、或曾在財務報告或財務業務
      文件上簽名或蓋章者。茲詹世雄、林峻輝、吳昀達、賴世
      文、劉鈞浩等人均非桑緹亞公司之發行人或負責人，或曾
      在桑緹公司之財務報告或財務業務文件上簽名或蓋章者，
      上訴人請求其等依證交法第20條之1第1項規定負賠償責任
      ，即屬無據。　　　
  ㈨上訴人依證交法第20條之1第1項、公司法第23條第2項及民法
    第28條等規定，向桑緹亞公司、江漢彰請求連帶賠償，為無
    理由：
　　⒈桑緹亞公司與江漢彰有違反證交法第20條第2項，依本法規
      定申報或公告之財務報告及財務業務文件，其內容有虛偽
      、隱匿之情事：
　　  ⑴按發行人依本法規定申報或公告之財務報告及財務業務
        文件，其內容不得有虛偽或隱匿之情事；前條第2 項之
        財務報告及財務業務文件或依第36條第1項公告申報之
        財務報告，其主要內容有虛偽或隱匿之情事，下列各款
        之人，對於發行人所發行有價證券之善意取得人、出賣
        人或持有人因而所受之損害，發行人及其負責人應負賠
        償責任，證交法第20條第2項、第20條之1第1項第1款分
        別定有明文。
　　  ⑵桑緹亞公司於100年9月6日登錄為興櫃公司且於興櫃市場
        公開發行，有桑緹亞公司103年度合併財務報告1份可參
        （見新北地院105年度金重訴字第1 號財務報告卷第328
        之1頁），故桑緹亞公司為依證券交易法公開發行之公
        司，且屬同法第5條所定發行人，並依同法第36條第1項
        第3款之規定，於每月10日之前，應公告並申報上月份
        營運情形。又江漢彰於103、104 年間為桑緹亞公司之
        董事長，有桑緹亞公司之公司及分公司基本資料列印附
        卷可佐（見新北地方檢察署104年度偵字第12818號卷㈤
        第112頁正反面），綜理桑緹亞公司各項事務，為公司
        法第8條第1 項之公司負責人。
　　  ⑶江漢彰指示桑緹亞公司內部人員，配合揚華公司人員指
        示作業，自103年8月起至104年4月間，以桑緹亞公司台
        中分公司之名義，分別向揚華公司、鴻測公司進貨後，
        再分別銷貨予霖揚、湯淺、MEGA SEASON 、TIMTECH 及
        GREEN-TECH 等公司，並將上開期間各月不實交易所生
        之營業收入，接續列入103年8月至104年5月經申報及公
        告之營業收入等財務業務文件中，虛增營業收入，業經
        本院認定如前，足認桑緹亞公司依證交法規定申報或公
        告之財務報表，確有虛偽之情事，而有違反證交法第20
        條第2項規定自明。茲江漢彰既為公司實際負責人，就
        桑緹亞公司申報及公告之營業收入數據失真乙節，亦顯
        難卸責，若因此對於桑緹亞公司所發行股票之善意取得
        人、出賣人或持有人造成損害，桑緹亞公司與江漢彰均
        應依證交法第20條之1第1項第1款規定，負損害賠償之
        責。
　　  ⑷桑緹亞公司及江漢彰固辯稱因IAS第18號依金融監督管理
        委員會所發布金管證審字第1030010325號函令，於103
        年4月間有所更易，而於同年9月間之交易因會計年度尚
        未結算，桑緹亞公司仍採既往之評價方式，惟於104 年
        公司委任之簽證會計師則依最新之會計師評價方式，進
        而使桑緹亞公司營業額之自結數與會計師核查數額有所
        差異，並非虛增營收等語。惟桑緹亞公司既自承IAS 第
        18號依金融監督管理委員會所發布金管證審字第103001
        0325號函令，於103年4月間已有所更易，其於103 年10
        月9日公告103年9月之營收資訊時，即應依當時已生效I
        AS第18號，將收取固定比例3%且不承擔存貨風險之利潤
        ，以佣金收入帳列，而非以總額法列為營業收入，藉此
        墊高每月公告之營收資訊，遑論揚華公司、鴻測公司銷
        貨予桑緹亞公司、桑緹亞公司再分別銷貨予霖揚、湯淺
        、MEGA SEASON、TIMTECH 及GT等公司之交易根本為不
        實交易，桑緹亞公司能否以佣金收入帳列，亦有疑義。
        是江漢彰及桑緹亞公司辯稱本件營收不實係因會計評價
        基礎變動而致金額調整等語，顯與事實不符，自無足採
        。
　　  ⑸桑緹亞公司既有違反證券交易法第20條第2 項規定之情
        ，依行為時即95年1月11日修正公布、96年1月1日施行
        之證交法第20條之1第3項規定：「前項各款之人，除發
        行人、發行人之董事長、總經理外，如能證明已盡相當
        注意，且有正當理由可合理確信其內容無虛偽或隱匿之
        情事者，免負賠償責任」，即應負無過失之損害賠償責
        任。江漢彰辯稱104年7月1日修正公布之證交法已刪除
        董事長之絕對賠償責任，其自無須負損害賠償責任云云
        ，不僅違反法律不溯及既往原則（桑緹亞公司申報並公
        告不實營收訊息係發生於000年0月至104年5月），且江
        漢彰亦未依修正後證交法第20條之1第2項規定舉證證明
        已盡相當注意，且有正當理由可合理確信其內容無虛偽
        或隱匿之情事，亦無從據以免責，是江漢彰此部之抗辯
        ，亦不能採憑。
　　⒉上訴人毋庸就「交易之因果關係」負舉證責任：
　　  ⑴按股票交易價格常以發行公司過往經營績效、公司資產
        負債、財務業務狀況等資訊揭露及其他相關因素為依歸
        ，俾使市場上理性投資人得以形成判斷。是公司發布不
        實資訊，不僅造成個別投資人受騙，抑且欺騙整體證券
        市場；個別投資人縱未取得特定資訊，亦因信賴市場而
        依市價買賣，自應推定其買賣與不實資訊間存有交易因
        果關係；請求權人原應證明因信賴不實財報而陷於錯誤
        ，因此一誤信而為投資之決定（買進、賣出或持續持有
        ），並因該投資決定而受有損害。關於買賣投資行為與
        不實財報間之因果關係，基於股票價值之認定與一般商
        品不同，無從依外觀認定其價值，往往須參酌公司過往
        經營績效、公司資產負債、市場狀況等資訊之揭露，使
        市場上理性之投資人得以形成判斷；於投資人買進或賣
        出時，此不實消息已有效反應於股價上，故依「詐欺市
        場理論」，不論投資人是否閱讀此不實財報均推定其信
        賴此財報而有交易因果關係，自無待舉證（最高法院10
        4年度台上字第698號、104年度台上字第225號、108年
        台上字第613號民事判決參照）。
　　  ⑵本件桑緹亞公司、江漢彰因虛增公司交易額，導致103年
        度、104年1至5月營業收入部分內容不實，使投資人誤
        信每月申報並公告之財務業務文件而購入或繼續持有桑
        緹亞公司股票，參照上開說明，不論投資人有無閱讀上
        開不實財務業務文件，均應推定其係信賴此財務業務文
        件之不實資訊始為交易或繼續持有，是上訴人自毋須證
        明「交易因果關係」存在。
    ⒊上訴人仍須證明投資人所受損害及其金額與不實財報間之
      「損害因果關係」：
　　  ⑴發行公司之投資人，不問係在公開市場買賣，或於公司
        發行新股時向發行人認購，倘因信賴公司之不實財務報
        告或公開說明書，而買入或認購公司股票，致受有損害
        者，須證明其損害及金額與不實財務報告或公開說明書
        間，有相當因果關係。.....損害賠償之目的在填補所
        生之損害，其應回復者，並非原來狀態，而係應有狀態
        ，自應將非可歸責於債務人之變動狀態予以排除，僅應
        有狀態之損失始與財報或公開說明書之不實資訊間有因
        果關係(最高法院 108 年台上字第 1417 號民事判決參
        照)。又股票投資人推定信賴自由市場之機制而有交易
        因果關係，但投資人仍須證明其損害及金額與上揭人為
        操縱股價行為間，具有損害因果關係，否則，不啻將此
        項債務人賠償責任，轉化為填補債權人交易損失之投資
        保險，尚非事理之平(最高法院 105 年台上字第 2218 
        號民事判決參照)。準此，投資人仍須證明其因誤信該
        等不實財務業務文件而因此受有損害，亦即就「損失之
        因果關係」仍應由上訴人加以證明。
　　  ⑵經查：
        ①桑緹亞公司固自103 年8 月起至104 年4 月間，配合
          揚華公司、鴻測公司為前開虛偽不實交易，且將此部
          分營收列入財務報告，並依證交法於每月10日前申報
          上月份之營運狀況，而於103 年9 月起至104 年5月
          陸續公告前開虛增營業收入。然依桑緹亞公司、江漢
          彰所提桑緹亞公司之興櫃股票個股歷史行情（見原審
          卷二第266頁以下），桑緹亞公司股票之每股價格，
          於不實營收資訊流入市場期間即自103年10月13日起
          至104年5月5日止，在每月公告日前後之交易價格如
          下：
　　　　  ❶103年10月13日(因103年10月10日～12日為假日，故
            順延公告)之每股成交均價為14.09元，而次一交易
            日即103年10月14日之成交均價14.02元，下跌0.07
            元，跌幅為0.49％。
　　　　  ❷103年11月10日之每股成交均價為12.77元，而次一
            交易日即103年11月11日之成交均價12.73元，下跌
            0.04元，跌幅為0.31％。
　　　　  ❸103年12月10日之每股成交均價為9.52元，而次一交
            易日即103年10月11日之成交均價9.43元，下跌0.0
            9元，跌幅為0.95％。
　　　　  ❹104年1月12日(因104年1月10日～11日為假日，故順
            延公告)之每股成交均價為9.51元，而次一交易日
            即104年1月13日之成交均價9.52元，上漲0.01元，
            漲幅為0.11％。惟成交股數則由656,102股，大幅減
            少為211,022股。
　　　　  ❺104年2月10日之每股成交均價為10.55元，而次一交
            易日即104年2月11日之成交均價10.58元，上漲0.0
            3元，漲幅為0.28％。惟相較於前一日即104年2月9
            日之每股成交價11.04元，則為下跌，且成交股數
            亦由1,914,200股，萎縮至566,454股。
　　　　  ❻104年3月10日之每股成交均價為10.56元，而次一交
            易日即104年3月11日之成交均價10.55元，下跌0.0
            1元，跌幅為0.09％。
　　　　  ❼104年4月10日之每股成交均價為6.89元，而次一交
            易日即104年4月13日之成交均價7.16元，上漲0.27
            元，漲幅為3.91％。惟成交股數則由3,575,115股，
            減少為2,165,159股。
　　　  ②依上開交易資料可知，桑緹亞公司之股價，在每月訊
          息公告之後，大部分係呈下跌走勢；即使上漲，成交
          股數亦呈現萎縮現象，顯然桑緹公司所公告之不實利
          多交易訊息，並未導致該公司股價上漲或交易轉呈熱
          絡。　　
　　    ③又桑緹亞公司嗣後分別於104年5月5日及104年7月3日
          公告更正營收之訊息，經查：
　　　　  ❶104年5月5日公告重大訊息後，當日每股成交均價為
            4.76元，較前一交易日即104年5月4日之成交均價4
            .84元，下跌0.08元，跌幅為1.65％；而次一交易日
            即104年5月6日每股成交均價則為4.75元，較訊息
            公告日下跌0.01元，跌幅為0.21%。跌幅並無擴大
            。
　　　　  ❷104年7月3日再次公布重大訊息，當日每股成交均價
            為3.79元，較前一交易日即104年7月2日之成交均
            價3.27元，反上漲0.52元，漲幅為15.9％，且成交
            股數由304,001股增加為606,100股；而次一交易日
            即104年7月4日每股成交均價為4.21元，亦上漲0.4
            2元，漲幅11.08%，且成交股數由606,100股增加為
            1,993,100股。顯然該公司之股價，並未受公告更
            正營收資訊而受不利之影響。
　　  ⑶再參諸上訴人所提出桑緹亞公司興櫃市場成交價量圖，
        桑緹亞公司之股價早在申報並公告不實營收之前即已一
        路下滑，於桑緹亞公司申報並公告不實營收後，股價未
        見有所提升，仍呈現持續下滑之趨勢，即使桑緹亞公司
        於104年5月5日公告更正營收，桑緹亞公司股價之下跌
        幅度仍與更正前相同，並未有陡降之情形，反於104年7
        月3日二度公告更正營收時，竟有上漲之現象(原審卷一
        第76頁)。可見縱使桑緹亞公司發布不實之營收訊息，
        該公司股票交易價格未有提升或持平，於桑緹亞公司發
        布更正訊息，幾近揭露不實訊息之際，其股票交易價格
        亦無明顯大幅下跌，甚至於104年7月3日公布重大訊息
        後，桑緹亞公司股票交易價格竟有上漲之情形，則桑緹
        亞公司之股票交易價格於不實營收流入市場期間持續下
        跌應係另有原因，尚無從認定桑緹亞公司於該段期間申
        報並公告之不實營收資訊對其公司之股價漲跌具有實質
        影響力，即難認投資人誤信桑緹亞公司申報及公告之財
        務業務文件而為投資行為後，確實受有損害。
　　⒋綜上，桑緹亞公司於103年10月至104年4月間所申報且公告
      之營業收入縱有不實，然此部分不實資訊既未能拉抬桑緹
      亞公司股票交易價格，反於該期間持續下跌，益徵桑緹亞
      公司虛增營收與其股價間並無連動關係。此外，上訴人亦
      未舉出事證，足資認定投資人確實受有損害及損失之因果
      關係，其主張投資人因誤信該部分財務業務文件而受有損
      害，即難憑採。從而上訴人依證交法第20條之1第1項、公
      司法第23條第2項及民法第28條等規定，向桑緹亞公司、
      江漢彰請求負連帶損害賠償之責，即屬無據，不應准許。
　上訴人依侵權行為之規定，請求被上訴人等7人連帶賠償，亦
    無理由：
    ⒈按損害賠償之債，以有損害之發生及有責任原因之事實，
      並二者之間，有相當因果關係為其成立要件。故主張損害
      賠償之債，如不合於此項成立要件，即難謂有損害賠償請
      求權存在。
　　⒉劉鈞浩並無參與不實交易之行為；其與詹世雄、林峻輝、
      吳昀達、賴世文等亦未參與桑緹亞公司不實財務業務文件
      之製作，已如前述。
　　⒊至於桑緹亞公司、江漢彰雖有製作不實財務業務文件並據
      以申報及公告；並與詹世雄、林峻輝、吳昀達、賴世文等
      人共同參與不實交易之行為，但上訴人並未證明投資人買
      入或繼續持有桑緹亞公司股票，與前開不實財務業務文件
      之公告或不實交易行為間，有相當因果關係存在；且亦無
      法證明投資人確實因此不實財務業務文件之公告及事後揭
      露更正而受有損害。揆諸前揭說明，上訴人依民法第184
      條第1項後段、第2項、及第185條之規定，請求被上訴人
      連帶負損害賠償之責，亦無理由。
　上訴人依證交法第20條第1項、第3項規定，請求被上訴人賠
    償，為無理由：
　　⒈按證交法第20條第1項係規定「有價證券之募集、發行、私
      募或買賣，不得有虛偽、詐欺或其他足致他人誤信之行為
      。」違反者，依同條第3項，對於該有價證券之善意取得
      人或出賣人因而所受之損害，應負賠償責任。
　　⒉本件被上訴人等所涉犯者，係證交法第20條第2項，對於桑
      緹亞公司應申報或公告之財務報告及財務業務文件，內容
      有虛偽或隱匿等情事，與有價證券之募集、發行、私募或
      買賣無關，故上訴人依證交法第20條第3項規定，請求損
      害賠償，自與構成要件不符，不應准許。　　
五、綜上所述，上訴人依證券交易法第20條第3項、第20條之1第
    1項第1款、公司法第23條第2項、民法28條、第184條第1項
    後段、第2項、第185條等規定，請求被上訴人應連帶給付原
    判決附表3所示投資人如求償金額合計數欄共4億9,139萬3,8
    13元，及自106年7月25日起至清償日止，按年息5%計算之利
    息，並由上訴人受領之，為無理由，不應准許。從而原審為
    上訴人敗訴之判決，並駁回其假執行之聲請，並無不合，上
    訴意旨指摘原判決不當，求予廢棄改判，為無理由，應駁回
    上訴。
六、本件事證已臻明確，兩造其餘之攻擊或防禦方法及所用之證
    據，經本院斟酌後，認為均不足以影響本判決之結果，爰不
    逐一論列，附此敘明。
七、據上論結，本件上訴為無理由，爰判決如主文。
中　　華　　民　　國　 110　　年　 　8　　月　　31　　日
            民事第七庭        審判長法  官  王  銘
                                    法  官  張國華    
                                    法  官  高英賓
正本係照原本作成。
如不服本判決，應於收受送達後二十日內向本院提出上訴書狀，
其未表明上訴理由者，應於提出上訴後二十日內向本院補提理由
書狀（均須按他造當事人之人數附繕本）。因疫情而遲誤不變期
間，得向法院聲請回復原狀。
上訴時應提出委任律師或具有律師資格之人之委任狀。委任有律
師資格者，另應附具律師資格證書及釋明委任人與受任人有民事
訴訟法第四百六十六條之一第一項但書或第二項所定關係之釋明
文書影本。如委任律師提起上訴者，應一併繳納上訴裁判費。
因疫情而遲誤不變期間，得向法院聲請回復原狀。
                                    書記官  吳伊婷
　　　　　　　　　　　　　　　　　　
中　　華　　民　　國　　110 　年　　8 　　月　　31　　日